臺灣高等法院刑事附帶民事訴訟判決　　 94年度附民字第157號
原　　　告　乙○○
　　　　　　丙○○
　　　　　　　　　　　號2樓
　　　　　　丁○○
被　　　告　甲○○
上列被告因詐欺案件（94年度上易字第824號），原告提起附帶
民事訴訟，請求損害賠償，本院判決如下：
   主  文
被告應給付原告乙○○、丙○○各新臺幣壹萬肆仟元、原告丁○○新台幣貳萬捌仟元，及均自民國九十四年十月二十一日起至清
償日止，按年息百分之五計算之利息。
原告其餘之訴駁回。
本判決原告勝訴部分得假執行。
原告其餘假執行之聲請駁回。
   事  實
甲、原告方面：
一、聲明：
(一)被告應給付原告乙○○、丙○○各新臺幣（下同）115,800
    元、原告丁○○23萬1千6百元　及均自起訴狀繕本送達被告
    翌日起至清償日止，按年息百分之五之利息。
(二)願供擔保，聲請宣告假執行。
二、陳述：被告甲○○於民國90年10月5日召集互助會，並向原
    告按月收取會款，共計收取七期，之後於91年5月5日起避不
    見面，致始原告向法院提起刑事訴訟，然而被告並未因此而
    歸還原告所繳之會款，迄今已3年多，一點還錢的誠意也沒
    有，為此請求損害賠償。
三、證據：提出互助會單一張、繳款證明四張等影本。
乙、被告方面：
一、聲明：原告之訴及假執行之聲請均駁回。
二、陳述：自認詐欺原告會款之事實，願分期償還所欠原告之會
    款。
   理  由
甲、原告勝訴部分：
一、本件原告主張，被告於90年10月5日在台北市○○區○○街
    264巷7之2號2樓住處，擔任互助會會首，向原告乙○○、丙○○、丁○○三人及何麗芳、何淑燕、謝惠燕、陳美華、龔
    家梁、陳青發、林世宏招攬合組互助會，約定每期會錢2萬
    元，採內標之方式，最低標2500元、最高標6000元，由標金
    最高者得標，會員連會首總計12會，原告乙○○、丙○○各
    參加1會、原告丁○○參加2會。被告因經營生意週轉不靈，
    竟意圖為自己不法之所有，於91年2月5日在上址以未具名之
    標單填寫標金金額6000元得標，並向何麗芳謊稱係由其作廚
    師之朋友（指丙○○）得標，何麗芳再轉知原告乙○○，致
    原告乙○○、丙○○、丁○○三人及何麗芳、謝惠燕等人誤
    認有會員得標，遂每會各交付會款1萬4千元予甲○○，總計
    詐得11萬2千元（已有4會死會，尚存8會活會，活會8會乘以
    會款1萬4千元），嗣原告乙○○、丙○○、丁○○三人及何
    麗芳、謝惠燕於91年5月5日發現被告倒會，經互相聯繫後，
    始悉被告詐欺之事實，業據原告提出互助會單一張、繳款證
    明四張等影本在卷可按，並為被告所自認，且經本院刑事判
    決認定在案，自堪信原告主張被告對其有詐欺之侵權行為事
    實為真實。
二、按因故意或過失，不法侵害他人之權利者，負損害賠償責任
    ，民法第一百八十四條第一項前段定有明文。從而，原告依
    侵權行為之關係，訴請被告應給付原告乙○○、丙○○各1
    萬4千元、原告丁○○2萬8千元，及均自起訴狀繕本送達翌
    日即94年10月21日起至清償日止，按年息百分之五計算之利
    息，自屬正當，應予准許。
三、本件所命給付之金額未逾五十萬元，應依刑事訴訟法第491
    條第10款準用民事訴訟法第389條第1項第5款之規定，依職
    權宣告假執行。
乙、原告敗訴部分：
一、按附帶民事訴訟之判決，應以刑事訴訟判決所認定之事實為
    據，刑事訴訟法第五百條前段定有明文。最高法院60年台上
    字第633號判例要旨以，因犯罪而受損害之人，於刑事訴訟
    程序固得附帶提起民事訴訟，對於被告請求回復其損害，但
    其請求回復之損害，以被訴犯罪事實所生之損害為限，否則
    縱令得依其他事由，提起民事訴訟，亦不得於刑事訴訟程序
    附帶為此請求。
二、原告請求超過上開准許部分，係屬本件刑事訴訟判決所認定
    事實以外之事實，揆諸上揭說明，不得於刑事訴訟程序附帶
    為此請求，此部分原告之訴，於法無據，應予駁回，其假執
    行之聲請因而失所附麗，應併予駁回。
據上論結，本件原告之訴為一部有理由，一部無理由，應依刑事
訴訟法第490條前段、第491條第10款、第502條第1項、第2項、
民事訴訟法第389條第1項第5款，判決如主文。
中　　華　　民　　國　　94　　年　　11　　月　　24　　日
　　　　　　　　　刑事第十五庭  審判長法　官  蔡永昌
　　　　　　　　　　　　　　　　　　  法　官  蔡國在
　　　　　　　　　　　　　　　　　　  法　官  張正亞
以上正本證明與原本無異。
不得上訴。
                                      書記官  鄭信昱
中　　華　　民　　國　　94　　年　　11　　月　　24　　日
